最高法院民事裁定　　　　　　　　　 111年度台上字第2229號
上　訴　人　陳 金 城
　　　　　　陳林貴美
共　　　同
訴訟代理人　許 鳳 紋律師
　　　　　　江 倍 銓律師
被 上訴 人　許 志 成
訴訟代理人　徐 鈴 茱律師
　　　　　　紀 孟 芸律師
上列當事人間請求遷讓房屋等事件，上訴人對於中華民國111年6
月14日臺灣高等法院第二審判決（108 年度上字第1295號），提
起上訴，本院裁定如下：
    主  文
上訴駁回。
第三審訴訟費用由上訴人負擔。
    理  由
按上訴第三審法院，非以原判決違背法令為理由，不得為之。又
提起上訴，上訴狀內應記載上訴理由，表明原判決所違背之法令
及其具體內容，暨依訴訟資料合於該違背法令之具體事實，其依
民事訴訟法第469條之1規定提起上訴者，並應具體敘述為從事法
之續造、確保裁判之一致性或其他所涉及之法律見解具有原則上
重要性之理由。同法第467條、第470條第2 項定有明文。而依同
法第468 條規定，判決不適用法規或適用不當者，為違背法令；
依同法第469 條規定，判決有該條所列各款情形之一者，為當然
違背法令。是當事人提起上訴，如以同法第469 條所列各款情形
為理由時，其上訴狀或理由書應表明該判決有合於各該條款規定
情形之具體內容，及係依何訴訟資料合於該違背法令之具體事實
。如依同法第468 條規定，以原判決有不適用法規或適用法規不
當為理由時，其上訴狀或理由書應表明該判決所違背之法令條項
，有關司法院大法官解釋字號或憲法法庭裁判字號，或成文法以
外之習慣或法理等及其具體內容，暨係依何訴訟資料合於該違背
法令之具體事實，並具體敘述為從事法之續造、確保裁判之一致
性或其他所涉及之法律見解具有原則上重要性之理由。上訴狀或
理由書如未依上述方法表明，或其所表明者與上開法條規定不合
時，即難認為已合法表明上訴理由，其上訴自非合法。本件上訴
人對原判決其敗訴部分提起上訴，雖以該不利部分判決違背法令
為由，惟核其上訴理由狀所載內容，係就原審取捨證據、認定事
實及解釋意思表示之職權行使所論斷：被上訴人於民國107年6月
14日經由法院拍賣取得門牌號碼台北市○○街000巷00號3樓房屋
及其坐落基地所有權。上訴人與系爭房屋前所有權人陳俊廷之約
定，不能拘束被上訴人。上訴人占用系爭房屋，並無正當權源，
被上訴人自得依民法第767條第1項前段、第179 條規定，請求上
訴人遷出並騰空返還系爭房屋，給付相當於租金之不當得利等情
，指摘為不當，並就原審已論斷者或與判決結果不生影響者，泛
言未論斷或論斷違法，而非表明該不利部分判決所違背之法令及
其具體內容，暨依訴訟資料合於該違背法令之具體事實，並具體
敘述為從事法之續造、確保裁判之一致性或其他所涉及之法律見
解具有原則上重要性之理由，難認其已合法表明上訴理由。依首
揭說明，應認其上訴為不合法。末查上訴人先前主張被上訴人提
起本件訴訟，違反誠信原則，屬權利濫用之爭點（見原審卷㈠11
1-117 頁），經原審受命法官、審判長協議兩造整理簡化爭點，
並未列入（見原審卷㈠472頁，卷㈡653頁），依民事訴訟法第27
0條之1第3 項前段規定，上訴人應受其拘束，不得再事爭執。至
上訴人所稱權利濫用事項屬法院職權調查一節，不無誤會。均附
此敘明。
據上論結，本件上訴為不合法。依民事訴訟法第481條、第444條
第1 項、第95條、第78條，裁定如主文。
中    華    民    國   111    年    9     月    7     日
                      最高法院民事第四庭
                          審判長法官  鄭  雅  萍  
                                法官  王  本  源  
                                法官  蕭  胤  瑮  
                                法官  賴  惠  慈  
                                法官  張  競  文  
本件正本證明與原本無異
                                      書  記  官
中    華    民    國   111    年    9     月    14    日